【裁判字號】    99,訴,22
【裁判日期】    990422
【裁判案由】    確認土地登記簿與確定判決書所載何者正確
【裁判全文】
臺灣士林地方法院民事判決                99年度訴字第22號
原      告  丙○○
被      告  甲○○
            戊○○
            丁○○
被      告  士林地政事務所
法定代理人  乙○○
上列當事人間確認土地登記簿與確定判決書所載何者正確事件，
本院判決如下：
    主  文
原告之訴駁回。
訴訟費用由原告負擔。
    事實及理由
一、按訴狀送達後，原告不得將原訴變更或追加他訴，民事訴訟
    法第255 條第1 項前段定有明文，原告於起訴時，僅聲明：
    被告等應確認士林地政事務所土地登記簿上，原告名下的土
    地即：臺北市○○區○○段一小段231 地號應有部分的1/2
    ，並沒有士林地方清院84年度重訴字第217 號判決所載於民
    國71年5 月15日前與訴外人蔡萬完成信託登記之原因存在。
    嗣本院於99年4 月7 日以裁定命原告補正該訴之訴訟標的、
    事實理由時，復變更其聲明為：被告等應確認士林地政事務
    所土地登記簿上並沒有士林地方法院84年度重訴字第217 號
    判決所載：原告在臺北市○○○○段一小段231 地號土地與
    蔡萬完成信託登記記載於71年5 月15日以前。且另追加：該
    土地登記簿也非由士林地事務所所作成，同時變更被告士林
    地方法院民事庭為被告甲○○、戊○○、丁○○。則依前揭
    規定反面解釋，原告之訴之變更追加在訴狀送達予被告前，
    尚屬合法，自應准許。
二、按原告之訴，依其所訴之事實，在法律上顯無理由者，法院
    得不經言詞辯論，逕以判決駁回之；又確認法律關係之訴，
    非原告有即受確認判決之法律上利益者，不得提起之；確認
    證書真偽或為法律關係基礎事實存否之訴，亦同，民事訴訟
    法第249 條第2 項、247 條第1 項定有明文。而所謂即受確
    認判決之法律上利益，係指法律關係之存否不明確，原告主
    觀上認其在法律上之地位有不安之狀態存在，且此種不安之
    狀態，能以確認判決將之除去者而言，若縱經法院判決確認
    ，亦不能除去其不安之狀態者，即難認有受確認判決之法律
    上利益，最高法院52年度台上字第1240號著有判例。另確認
    法律關係基礎事實存否之訴，以原告不能提起他訴訟者為限
    ，亦為同法第247條所明定。
三、本件原告起訴主張：本院84年度重訴字第217 號所有權移轉
    登記事件確定判決認定，訴外人陳炳煌係於71年5 月15日前
    ，將臺北市○○區○○段1 小段231 地號土地（以下簡稱系
    爭土地）應有部分1/2 移轉信託登記予訴外人蔡萬，嗣再由
    蔡萬移轉信託登記予原告及訴外人陳奇峰。但被告士林地政
    事務所關於系爭土地卻記載71年11月24日以前系爭土地的所
    有權人並非原告，為此對於被告請求依法確認原告在系爭土
    地與蔡萬完成之信託登記記載於71年5 月15日以前，並對於
    被告士林地事務所請求確認土地登記簿非由士林地事務所所
    作成等語。
四、經查：被告甲○○、戊○○、丁○○為本院84年度重訴字第
    217 號之承審法官，此經本院調閱該事件卷宗查閱屬實，則
    原告請求確認的事實僅對該三位承審法官及被告士林地政事
    務所為之，縱經本院為同意確認之判決，亦顯無法更動84年
    度重訴字第217 號判決結果及既有登記之事實，解除原告關
    於系爭土地權屬認定的不安。又原告請求確認關於該記載之
    土地登記簿非由士林地事務所所作成部分，原事屬地政機關
    權限，可經由訴願或行政訴訟解決，依法亦不符提起此法律
    關係基礎事實存否之訴的要件，是參照上揭規定意旨，原告
    之起訴顯不具有法律上利益，亦於法未合，爰不經言詞辯論
    ，逕以判決駁回之。
四、據上論結，本件原告之訴為無理由，依民事訴訟法第249 條
    第2 項、第78條，判決如主文。
中    華    民    國    99    年    4     月    22    日
                  民事第二庭  法  官  古振暉
以上正本證明與原本無異。
如對本判決上訴，應於判決送達後20日內向本院提出上訴狀。
中    華    民    國    99    年    4     月    23    日
                              書記官  姜貴泰

司法院資訊處製作；財團法人民間司法改革基金會備份。
